【裁判字號】    98,家聲,6
【裁判日期】    981126
【裁判案由】    訴訟救助
【裁判全文】
臺灣高等法院臺南分院民事裁定    98年度家聲字第6號
聲  請  人  甲○○
代  理  人  蔡東泉  律師
相  對  人  丙○○
            乙○○
兼上2人共同
法定代理人  丁○○
上列聲請人因與相對人間請求給付扶養費事件，對於中華民國98
年10月12日臺灣臺南地方法院98年度訴字第31號第一審判決提起
上訴，並聲請訴訟救助，本院裁定如下：
    主    文
本件准予訴訟救助。
    理    由
一、按聲請訴訟救助，應向受訴法院為之；民事訴訟法第109條
    第1項前段定有明文。所謂受訴法院，若本案訴訟繫屬於第
    二審法院，則指該第二審法院而言，故當事人於提起第二審
    上訴之同時或之後，聲請訴訟救助，此訴訟救助之聲請即應
    由第二審法院管轄（參見最高法院90年度台聲字第34號裁定
    意旨）。查，本件聲請人（即上訴人，亦即原告）不服原審
    法院98年度訴字第31號請求給付扶養費事件判決，於民國（
    下同）98年11月6日提起上訴，並聲請訴訟救助，依首揭說
    明，本件訴訟救助之聲請應由本院管轄，合先明。
二、聲請人聲請意旨略以：聲請人因不服臺灣臺南地方法院98年
    度訴字第31號請求給付扶養費事件判決，乃依法提起上訴，
    本應於上訴時繳納上訴裁判費用新臺幣（下同）15,690元，
    惟因聲請人經濟環境困難，無資力繳納該筆費用，且聲請人
    之上開事件，業經財團法人法律扶助基金會台南分會（下稱
    台南法律扶助基金會）審查決定予以全部扶助，此亦有審查
    決定書附呈可證。為此，爰依民事訴訟法第107、109條及法
    律扶助法第62條規定，狀請准予訴訟救助等語。
三、按「當事人因無資力支出訴訟費用者，法院應依聲請，以裁
    定准予訴訟救助。但顯無勝訴之望者，不在此限。法院認定
    前項資力時，應斟酌當事人及其共同生活親屬基本生活之需
    要。」民事訴訟法第107條定有明文。查聲請訴訟救助者，
    關於無資力支出訴訟費用之事由，應提出性質上能即時調查
    之證據以釋明之，此觀民事訴訟法第109條第2項、第284條
    之規定自明。再者，當事人無資力支出訴訟費用者，固得聲
    請訴訟救助，然所謂無資力，係指窘於生活，且缺乏經濟信
    用者而言。法院調查聲請人是否無資力支出訴訟費用，專就
    聲請人提出之證據為之，如聲請人並未提出證據，即應將其
    聲請駁回，無依職權調查或定期命補正之必要（參照最高法
    院43年台抗字第152號判例、88年度台抗字第161號裁定意旨
    ）；又按經財團法人法律扶助基金會分會准予法律扶助之無
    資力者，其於訴訟程序中，向法院聲請訴訟救助時，應准予
    訴訟救助。但另有不符法律扶助事實之證明者，不在此限。
    法律扶助法第62條定有明文。此為民事訴訟法有關訴訟救助
    之特別規定。故如經財團法人法律扶助基金會分會准予法律
    扶助之無資力者，其於訴訟程序中，向法院聲請訴訟救助時
    ，除另有不符法律扶助事實之證明者外，應准予訴訟救助（
    參見最高法院93年度台聲字第674號、93年度台抗字第793號
    裁定意旨）。
四、經查：
  (一)聲請人前開請求給付扶養費事件聲請訴訟救助之事實，業據
    其提出臺灣臺南地方法院98年度訴字第31號民事判決書正本
    、戶籍謄本影本、財政部臺灣省南區國稅局97年度綜合所得
    稅各類所得資料清單及財產歸屬資料清單、及台南法律扶助
    基金會96年2月8日申請編號0000000－C－005號審查決定通
    知書影本附卷以為釋明。
  (二)聲請人以其與相對人間請求給付扶養費事件，無資力支出訴
    訟費用，業據其向台南法律扶助基金會申請法律扶助獲准全
    部扶助，有台南法律扶助基金會審查決定通知書影本附卷可
    稽。又依聲請人所提出之財政部臺灣省南區國稅局97年度綜
    合所得稅各類所得資料清單資料及財產歸屬資料清單顯示，
    聲請人年所得僅4,662元，且名下資產有坐落臺南縣新市鄉
    ○○段269地號、面積22.67平方公尺、應有部分10,000分之
    157土地，及其上面積107.8平方公尺建物即門牌號碼臺南縣
    新市鄉○○街227巷2號3樓之5，供自己棲身之小公寓，另有
    一千西西大發牌小客車1部，則聲請人主張其窘於生活，且
    缺乏經濟信用，為無資力支出訴訟費用之人，自屬有據。又
    依其提出之上訴理由狀所載事實，亦無不經調查辯論，即知
    其應受敗訴裁判之情事，難謂顯無勝訴之望（現由本院98年
    度家上易字第16號審理中）。且如上述，聲請人向台南法律
    扶助基金會聲請法律扶助亦經該會准予全部扶助，此外，又
    查無聲請人有不符法律扶助事實之證明，揆諸上開說明，聲
    請人聲請訴訟救助，於法尚無不合，應予准許。
五、爰依民事訴訟法第107條第1項前段，裁定如主文。
中    華    民    國    98    年    11    月    26    日
                  民事第三庭    審判長法  官    蘇清恭
                                      法  官    蘇重信
                                      法  官    王浦傑
上為正本係照原本作成。
不得抗告。
中    華    民    國    98    年    11    月    26    日
                                      書記官    廖英琇


司法院資訊處製作；財團法人民間司法改革基金會備份。
